【裁判字號】    99,監宣,85
【裁判日期】    991122
【裁判案由】    監護宣告
【裁判全文】
臺灣雲林地方法院民事裁定              99年度監宣字第85號
聲  請  人  盧裕文
相  對  人  盧陳采藻
關  係  人  盧宥玲
上列聲請人聲請監護宣告事件，本院裁定如下：
    主    文
宣告盧陳采藻（女、民國○○年○ 月○○日生、國民身分證統一編號
：Ｚ000000000號）為受監護宣告之人。
選定盧裕文（男、民國○○年○ 月○ 日生、國民身分證統一編號：
Ｚ000000000號）為受監護宣告人之監護人。
指定盧宥玲（女、民國○○年○ 月○○日生、國民身分證統一編號：
Ｚ000000000號）為會同開具財產清冊之人。
聲請費用新臺幣壹仟元由受監護宣告之人負擔。
    理    由
一、聲請意旨略以：聲請人盧裕文為相對人之長子，關係人盧宥
    玲則為相對人之長女。相對人自民國99年3 月16日起因患有
    中風之病症，雖送醫診治但不見起色，近日甚且已因該障礙
    ，致不能為意思表示或受意思表示，或不能辨識其意思表示
    之效果，爰依民法第14條第1 項、民事訴訟法第598 條之規
    定，聲請對其為監護之宣告，並指定聲請人為相對人之監護
    人，暨指定關係人盧宥玲為會同開具財產清冊之人等語。
二、按對於因精神障礙或其他心智缺陷，致不能為意思表示或受
    意思表示，或不能辨識其意思表示之效果者，法院得因本人
    、配偶、四親等內之親屬、最近一年有同居事實之其他親屬
    、檢察官、主管機關或社會福利機構之聲請，為監護之宣告
    。受監護宣告之人應置監護人；法院為監護之宣告時，應依
    職權就配偶、四親等內之親屬、最近一年有同居事實之其他
    親屬、主管機關、社會福利機構或其他適當之人選定一人或
    數人為監護人，並同時指定會同開具財產清冊之人。法院為
    前項選定及指定前，得命主管機關或社會福利機構進行訪視
    ，提出調查報告及建議。監護之聲請人或利害關係人亦得提
    出相關資料或證據，供法院斟酌。法院選定監護人時，應依
    受監護宣告之人之最佳利益，優先考量受監護宣告之人之意
    見，審酌一切情狀，並注意下列事項：(一)受監護宣告之人之
    身心狀態與生活及財產狀況。(二)受監護宣告之人與其配偶、
    子女或其他共同生活之人間之情感狀況。(三)監護人之職業、
    經歷、意見及其與受監護宣告之人之利害關係。(四)法人為監
    護人時，其事業之種類與內容，法人及其代表人與受監護宣
    告之人之利害關係，民法第14條第1 項、第1110條、第1111
    條、第1111條之1 分別定有明文。
三、經查，聲請人上開主張，業據其提出戶籍謄本、長庚醫療財
    團法人桃園長庚紀念醫院診斷證明書、身心障礙手冊影本等
    件為證，且相對人經本院囑託臺灣基隆地方法院鑑定，該院
    法官在鑑定人即長庚醫療財團法人基隆長庚紀念醫院醫師吳
    雅雯前呼喚其姓名均無反應，並經鑑定人吳雅雯醫師鑑定稱
    ：根據病症及病史資料，相對人為73歲之女性，於99年3 月
    16日突然發生中風之後，持續呈現失語及認知功能退化狀態
    ，並已呈現腦血管梗塞的失智反應，目前接近重度失智程度
    ，其飲食需經由鼻胃管灌食，日常生活完全需要依賴他人協
    助，全無經濟活動或管理處分金錢財物之能力等語，有鑑定
    筆錄及精神鑑定報告書等件在卷可稽，堪信聲請人之主張屬
    實。本院審酌上情，認為相對人現已呈現無法言語，且已近
    重度失智之狀態，而無法表達其內心意思，日常生活起居均
    須他人協助照護，顯然已達不能為意思表示或受意思表示之
    情狀，故聲請人聲請對相對人為監護之宣告為有理由，應予
    准許。
四、次查，聲請人盧裕文為受監護宣告人之長子，受監護宣告人
    配偶盧志雄則已於87年11月30日死亡，另有子女盧宥玲、盧
    信宏之情，則據聲請人提出戶籍謄本、親屬系統表等件附卷
    可參。本院審酌上情，並考量聲請人係受監護宣告人之長子
    ，並有意願擔任受監護宣告人之監護人，而受監護宣告人目
    前安置於長庚醫療財團法人基隆長庚紀念醫院接受專業照護
    ，且業已取得受監護宣告人之子女盧宥玲、盧信宏之同意，
    由其擔任受監護宣告人之監護人等情狀，認聲請人應有監護
    受監護宣告人之能力，並適於任之，是由聲請人盧裕文任監
    護人，符合受監護宣告人盧陳采藻之最佳利益，爰依前揭規
    定，選定聲請人盧裕文為受監護宣告之人盧陳采藻之監護人
    。另本院參酌關係人盧宥玲為受監護宣告人之長女，且有擔
    任會同開具財產清冊之人之意願，有同意書在卷可查，爰依
    上揭規定，指定關係人盧宥玲為會同開具財產清冊之人。
五、依民事訴訟法第608 條第1 項，裁定如主文。
中    華    民    國    99    年    11    月    22    日
                   家事法庭     法  官  黃瑞井
正本係照原本作成。
如不服本裁定關於選定監護人及指定會同開具財產清冊之人等部
分，應於送達後十日內向本院提出抗告狀，並繳納抗告費新臺幣
1,000 元；其餘關於宣告監護之部分，不得抗告。
中    華    民    國    99    年    11    月    23    日
                                書記官  鄭國銘
【附錄】：
‧民法第1099條
監護開始時，監護人對於受監護人之財產，應依規定會同遺囑指
定、當地直轄市、縣（市）政府指派或法院指定之人，於二個月
內開具財產清冊，並陳報法院。
前項期間，法院得依監護人之聲請，於必要時延長之。
‧民法第1099條之1
於前條之財產清冊開具完成並陳報法院前，監護人對於受監護人
之財產，僅得為管理上必要之行為。

司法院資訊處製作；財團法人民間司法改革基金會備份。
